臺灣板橋地方法院刑事判決　　　　　　　　　　　　　九十一年度交易字第一號
　　公　訴　人　臺灣板橋地方法院檢察署檢察官
　　被　　　告　甲○○
右列被告因公共危險案件，經檢察官提起公訴（九十年度偵字第一四四九七號），本
院判決如左：
    主  文
甲○○服用酒類，不能安全駕駛動力交通工具而駕駛，累犯，處有期徒刑參月，如易
科罰金，以參佰元折算壹日；又過失傷害人，累犯，處拘役伍拾日，如易科罰金，以
參佰元折算壹日。
    事  實
一、甲○○曾於民國（下同）八十四年因過失傷害案件，經本院於八十四年十二月十
    三日以八十四年度交易字第四四七號判決有期徒刑四月確定，並於八十六年四月
    二十六日易科罰金執行完畢，猶不知警惕，其自九十年八月二十九日晚間七時許
    起，即在臺北縣三重市某麵攤與友人飲酒共歡，已達酒醉不能安全駕駛動力交通
    工具之狀態，不得駕駛車輛，竟於同日晚間十一時許，騎乘車號ＨＸＵ－七九九
    號重型機車，由臺北縣三重市往新莊市方向行駛，途經臺北縣重陽橋機車道，應
    注意依道路交通安全規則第九十五條第一項前段之規定，汽車除行駛於單行道或
    指定行駛於左側車道外，在未劃標線之道路，應靠右行駛；而當時天候為陰、夜
    間有照明、道路形態為直路、道路舖裝柏油、路面濕潤、無缺陷、無障礙物、視
    距良好，無不能注意之情事，然其因酒力發作，控車行向不定，忽左忽右，已達
    不能安全駕駛之程度，致使同向在後騎乘車號ＦＤ六－三七五號重型機車騎士乙
    ○○（其涉犯傷害、毀損罪嫌，業經不起訴處分），閃避不及而自後方撞上甲○
    ○騎乘之前開機車，而人車倒地，致使乙○○因此受有右手掌挫擦傷三×二公分
    、右膝及右小腿挫擦傷約二×二公分、二×三公分、左膝挫擦傷三×二公分、左
    肩後側挫擦傷約五×四公分、左足背內側及左足踝內側挫擦傷約十×三公分之普
    通傷害。甲○○肇事後，由不詳人士報警，而甲○○在有偵查犯罪職權之檢警人
    員知悉肇事人前，主動向到場處理之臺北縣警察局三重分局二重派出所警察自首
    駕車致人受傷之犯行，並於同日晚間十一時零七分，在二重派出所內接受呼氣酒
    精測試結果，其呼氣所含酒精成份高達每公升零點八五毫克，而為警另查獲其服
    用酒類不能安全駕駛動力交具而駕駛之犯行。
二、案經乙○○訴由臺北縣警察局三重分局報請臺灣板橋地方法院檢察署檢察官偵查
    起訴。
    理  由
一、醉態駕駛罪：
（一）、被告甲○○迭於警訊、偵查及本院調查審理時坦承於臺北縣三重市友人住處
        飲用高梁酒後騎機車，由臺北縣三重市往新莊市方向行駛，途經臺北縣重陽
        橋機車道而與告訴人乙○○發生車禍等情（詳參偵查卷九十年八月三十日警
        訊筆錄、同日檢察官訊問筆錄、本院九十年一月十五日審判筆錄），堪信被
        告於駕車前有飲酒行為。
（二）、又查，告訴人乙○○於警訊時指證；「我當時駕重型機車車牌號碼為ＦＤ六
        －三七五，於九十年八月二十九日二十二時五十分許，我是行駛直行車（三
        重往新莊方向），靠左邊行駛，忽然前方一輛重機ＨＵＸ－七九九本是靠右
        邊（三重往新莊方向）行駛，就突然靠左邊，以致於我剎車不住，故往前追
        撞甲○○所駕重機ＨＸＵ－七九九後面」（詳參九十年八月三十日警訊筆錄
        ）；其復於檢察官訊問時指訴：「九十年八月二十九日下午十一時，在三重
        往新莊方向重新橋上，我騎ＦＤ六－三七五機車，我在甲○○左後方，他在
        我右前方，他忽然向我正前方過來，我無法閃避，就人車倒地受傷」（詳參
        偵查卷第九十年十一月十二日）；其又本院審理時證稱：「當時是下雨天，
        我是騎在機車道，被告騎在我的右前方，我打算從被告的左方超車，被告突
        然往他的左邊靠，我閃避不及所以撞上他，．．．」（詳參本院九十一年一
        月十五日審判筆錄）。足見被告確有因酒後而駕車不穩情形。
（三）、再查，被告於肇事後，經警實施呼氣酒精測試結果，其呼氣酒精濃度高達每
        公升○．八五毫克，此有呼氣酒精值測試單及臺北縣警察局舉發違反道路交
        通管理事件通知單各一件在卷可稽，被告於九十年八月二十九日十一時零八
        分實施酒測值，遠逾道路交通安全規則第一百十四條第二款所定飲酒後吐氣
        所含酒精成份超過每公升○．二五毫克以上者不得駕車之標準，參酌研究結
        果顯示酒精濃度呼氣已達每公升○．五○毫克（○‧五○MG/L）或血液濃度
        達百分之○．一○以上者，肇事率為一般正常人之七倍，此亦有酒精濃度與
        肇事率關係表一件附卷可佐。
（四）、綜上以觀，被告於肇事前之駕車行為，已達酒醉而不能安全駕駛動力交通工
        具之程度甚明。因此，被告醉態駕駛之犯行明確，應依法論科。
二、過失傷害罪：
（一）、訊據被告固坦承與告訴人乙○○發生機車擦撞車禍，惟矢口否認有何過失傷
        害犯行，辯稱：渠當時騎乘機車駛於告訴人乙○○車前，是告訴人乙○○自
        後方追撞渠而受傷，渠並無過失云云。（詳參本院九十一年一月十五日審判
        筆錄）
（二）、按汽車除行駛於單行道或指定行駛於左側車道外，在未劃標線之道路，應靠
        右行駛，道路交通安全規則第九十五條第一項前段定有明文；而當時天候為
        陰、夜間有照明、道路形態為直路、道路舖裝柏油、路面濕潤、無缺陷、無
        障礙物、視距良好，此有道路交通事故調查報告表一件在卷足憑，當無不能
        注意之情事。而告訴人乙○○指證被告騎乘機車控車行向不定，已如前述，
        倘被告無控車行向不定之情事，不致造成後方行駛之告訴人乙○○閃避不及
        ，人車倒地而受傷，此有臺北縣立三重醫院九十年八月二十九日開立之驗傷
        診斷書一件、車損照片六幀及臺灣省臺北縣區車輛行車事故鑑定委員會九十
        年十月二十九日北鑑字第九○二○七九號函附卷可佐，故被告之過失行為，
        與告訴人乙○○所受傷害之間，有相當因果關係。被告過失傷害之犯行，洵
        堪認定。
三、按被告甲○○酒後已達不能安全駕駛程度，卻猶騎乘機車，核其所為，係犯刑法
    第一百八十五條之三之服用酒類不能安全駕駛動力交通工具而駕駛罪（醉態駕駛
    罪）；被告因騎乘機行向不定，致使告訴人乙○○反應不及而倒地受傷，核其所
    為，係犯刑法第二百八十四條第一項前段之過失傷害罪。被告酒醉駕車因而致人
    受傷，依法應負刑事責任，所犯過失傷害罪部分，應依道路交通管理處罰條例第
    八十六條第一項規定加重其刑；又被告曾於八十四年因過失傷害案件，經本院於
    八十四年十二月十三日以八十四年度交易字第四四七號判決有期徒刑四月確定，
    並於八十六年四月二十六日易科罰金執行完畢，此有臺灣高等法院檢察署刑案紀
    錄簡覆表一件可考，其於前案有期徒刑執行完畢後五年以內，再犯本件醉態駕駛
    罪及過失傷害罪，均為累犯，並皆加重其刑，且就過失傷害罪部分，遞加重其刑
    ；惟被告於肇事後，係由他人以電話向警察機關報案，惟被告於警員前往現場處
    理時，在場承認為肇事人，且接受偵訊，有臺北縣警察局偵辦交通事故案件「涉
    嫌人是否自首」調查表一件在卷可據，為對未發覺之過失傷害犯罪自首而接受裁
    判，應依法減輕其刑；其所犯過失傷害罪既同有刑之加重及減輕原因，依法應先
    加後減之。再被告所犯上開醉態駕駛罪及過失傷害罪之間，犯意各別，行為互殊
    ，犯罪構成要件迥不相侔，應予分論併罰。爰審酌酒後駕車之危害及酒後不應駕
    車之觀念，已透過學校教育、政令宣導及各類媒體廣為介紹傳達各界週知多年，
    被告對於酒後不能駕車，及酒醉駕車之危險性，應有相當之認識，詎其明知飲酒
    致醉，不能安全駕駛，猶駕車上路，顯心存僥倖，缺乏尊重其他用路人生命、財
    產安全之觀念，至為可訾，而其尚怠於履行駕車應盡之注意義務，致被害人受傷
    ，駕駛態度輕率，過失程度重大，應予非難，兼衡其曾有過失傷害前科，告訴人
    唐榮所受傷勢程度，身心俱受相當折磨，及被告犯後坦承部分犯行，尚未賠償告
    訴人因傷所受損害等一切情狀，分別量處各罪如主文所示之刑，並均諭知易科罰
    金之折算標準。
據上論斷，應依刑事訴訟法第二百九十九條第一項前段，道路交通管理處罰條例第八
十六條第一項，刑法第一百八十五條之三、第二百八十四條第一項前段、第四十七條
、第六十二條、第四十一條第一項前段、第五十一條第十款，罰金罰鍰提高標準條例
第一條前段、第二條，判決如主文。
本案經檢察官洪家原到庭執行職務
中　　華　　民　　國　　　九十一　　　年　　　一　　　月　　二十九　　日
                                      臺灣板橋地方法院刑事第二庭
                                          法　官  高　　玉　　舜
右正本證明與原本無異。
如不服本判決，應於判決送達後十日內，向本院提出上訴狀。
                                          書記官  田　　世　　杰
中　　華　　民　　國　　　九十一　　　年　　　一　　　月　　三十　　　日
附錄本案論罪科刑法條全文：
中華民國刑法第一百八十五條之三
服用毒品、麻醉藥品、酒類或其他相類之物，不能安全駕駛動力交通工具而駕駛者，
處一年以下有期徒刑、拘役或三萬元以下罰金。
中華民國刑法第二百八十四條 (過失傷害罪)
因過失傷害人者，處六月以下有期徒刑、拘役或五百元以下罰金，致重傷者，處一年
以下有期徒刑、拘役或五百元以下罰金。
從事業務之人，因業務上之過失傷害人者，處一年以下有期徒刑、拘役或一千元以下
罰金，致重傷者，處三年以下有期徒刑、拘役或二千元以下罰金。
